臺灣新竹地方法院刑事判決　　　　　　　96年度易緝字第28號
公　訴　人　臺灣新竹地方法院檢察署檢察官
被　　　告　甲○○
　　　　　　　　　　41833.
上列被告因竊盜案件，經檢察官提起公訴（94年度偵字第4190號
），本院判決如下：
    主  文
甲○○無罪。
    事  實
一、公訴意旨略以：被告胡水麟、被告余業（均經本院先為判
    決完畢）與被告甲○○共同基於意圖為自己不法所有之犯意
    聯絡，於民國94年7月28日，駕駛由被告甲○○向友人所借
    得車號6U-0409號之自用小客車，在新竹縣新豐鄉○○村○鄰
    ○○道路上，由被告余業、甲○○在車上把風，被告胡水
    麟下車以可做為兇器使用之鉗子剪，將屬於中華電信股份有
    限公司所有之0.44MM-600P-JF規格之電纜線，由地下排水溝
    內拉出剪掉，並以繫於上開自用小客車後行李箱之繩索綁住
    後，再駕駛上開車輛將放置於排水溝內之電纜線拖出欲離開
    之際，為當地巡守隊發覺報警查獲而未遂云云。
二、公訴人認被告與同案被告胡水麟、余業共同涉犯刑法第32
    1條第2項、第1項第3、4款之罪嫌，無非係以：(一)被告余業
    、甲○○於警詢及偵查中之陳述；(二)掀鐵蓋時應有聲響，
    被告應無可能委為不知；(三)被告胡水麟利用車輛將電纜線拖
    出，被告所在之車輛會震動，被告不可能未察覺；(四)被告半
    夜與同案被告胡水麟前往上開偏僻處所，任由被告胡水麟下
    車，卻無法合理說明於上開情況下，何以不知被告胡水麟竊
    盜之事實；(五)證人黎傳浩於偵查中之證述，證明查獲被告3
    人竊盜之經過；(六)贓物認領保管單，證明被告持有遭竊之電
    攬線之事實。
三、按犯罪事實應依證據認定之，無證據不得認定犯罪事實；不
    能證明被告犯罪者，應諭知無罪之判決，刑事訴訟法第154
    條第2 項、第301 條第1 項分別定有明文。次按，事實之認
    定，應憑證據，如未能發現相當證據，或證據不足以證明，
    自不能以推測或擬制之方法，以為裁判基礎；又認定不利於
    被告之事實，須依積極證據，苟積極證據不足為不利於被告
    事實之認定時，即應為有利於被告之認定，更不必有何有利
    之證據（最高法院40年臺上字第86號及30年上字第816 號判
    例可資參照）。據此，刑事訴訟上證明之資料，無論為直接
    證據或間接證據，均須達於通常一般之人均不致於有所懷疑
    ，而得確信為真實之程度，始得據為有罪之認定，若關於被
    告是否犯罪之證明未能達此程度，而有合理性懷疑之存在，
    致使無從形成有罪之確信，根據「罪證有疑、利於被告」之
    證據法則，即不得遽為不利被告之認定（最高法院76年度臺
    上字第4986號判例意旨可資參照）。
四、次按被告之自白，不得作為有罪判決之唯一證據，仍應調查
    其他必要之證據，以察其是否與事實相符，刑事訴訟法第15
    6條第2項定有明文。本案公訴人據以論證被告甲○○涉犯共
    同加重竊盜罪嫌之上述證據資料，其中第(二)、(三)項證據部份
    ，係以推測之詞揣度被告主觀犯意之有無，而證人黎傳浩於
    偵查中之證述，則未明確指稱被告甲○○有何竊盜犯行（參
    偵查卷第23頁），至所謂被告甲○○半夜與同案被告胡水麟
    前往上開偏僻處所，任由被告胡水麟下車，卻無法合理說明
    於上開情況下，何以不知被告胡水麟竊盜之事實云云，無異
    認為被告甲○○因陳述不知同案被告胡水麟之行為，即足以
    證明其自己有參與犯行，此一推論尚嫌速斷。況被告甲○○
    自始至終均否認參與本案犯行，辯稱於陪同其配偶即同案被
    告余業駕車搭載被告胡水麟之後，伊即在汽車後座位置沉
    睡，醒來即見遭多人圍捕，不知發生何事等語，此一辯詞未
    曾更易，而同案被告余業、胡水麟於警訊、偵查及本院審
    理中亦同稱被告甲○○確於上車後在汽車後座睡覺，不知發
    生何事，由是可知，就被告甲○○是否確曾參與本案犯行一
    節，並非毫無疑問。雖被告甲○○於本院審理時，曾因公訴
    人一再質疑詰問而隨口答稱同意認罪，然在公訴人繼續追問
    「到底知不知道他們下車拉電纜線？」時，被告回答「不知
    道，我已經把我知道的事情都說了，如果知道他們要去拉電
    纜線，我才不會跟他們去。」（以上參閱本院86年8月8日言
    詞審理筆錄第10頁），足見被告自始至終均表示案發時其係
    在汽車後座睡覺，渾然不知發生何事，縱認被告甲○○承認
    犯罪，則本案所謂足以證明被告涉案之證據，亦僅有被告自
    己之自白，除此之外，上揭其餘證據均無法證明被告甲○○
    確有參與本案竊盜犯行，依刑事訴訟法第156條第2項規定，
    僅被告自己之自白仍無法據以論斷被告之罪責，是就本案而
    言，被告甲○○犯罪之證據資料顯然仍有不足。
五、末按，檢察官就被告犯罪事實，應負舉證責任，並指出證明
    之方法，刑事訴訟法第161 條第1 項定有明文。因此，檢察
    官對於起訴之犯罪事實，應負提出證據及說服之實質舉證責
    任。倘檢察官所提出之證據，不足為被告有罪之積極證明，
    或其闡明之證明方法，無從說服法院以形成被告有罪之心證
    ，基於無罪推定之原則，自應為被告無罪判決之諭知。參照
    前開論述，公訴人所提出之各項證據，均未達於通常一般人
    均不致於有所懷疑，而得確信為真實之程度，自不足以說服
    本院形成被告有罪之心證，從而，公訴人所提出之各項證據
    及所闡明之證明方法，既無從說服本院以形成被告有罪之心
    證，依「罪證有疑、利於被告」之證據法則，即不得遽為不
    利於被告之認定。因之，本案關於被告之積極證據既尚不足
    為不利於被告之認定，即應逕為有利於被告之認定，更不必
    有何有利之證據。此外，本院復查無其他積極證據足資證明
    被告有何公訴人所指加重竊盜之犯行，應認為被告之犯罪尚
    屬不能證明，爰依法為被告無罪判決之諭知。
據上論斷，依刑事訴訟法第301條第1項，判決如主文。
本案經檢察官林鳳師到庭執行職務。
中　　華　　民　　國　　96　　年　　8 　　月 　28 　　日
                    刑事第二庭審判長法　官    汪漢卿
                                    法  官    方鴻愷
                                    法  官    林佑珊
以上正本證明與原本無異。
如不服本判決應於收受本判決後十日內向本院提出上訴書狀，其
未敘述上訴理由者，並得於提起上訴後十日內向本院補提理由書
狀( 均須按他造當事人之人數附繕本 )「切勿逕送上級法院」。
中　　華　　民　　國　　96　　年　　8 　　月 　28 　　日
                                    書記官　  陳秀子
